【裁判字號】    97,交聲,23
【裁判日期】    970130
【裁判案由】    違反道路交通管理處罰條例聲明異議
【裁判全文】
臺灣花蓮地方法院交通事件裁定          97年度交聲字第23號
原處分機關  交通部公路總局臺北區監理所花蓮監理站
異  議  人  甲○○
即受處分人
上列受處分人因違反道路交通管理處罰條例案件，對於交通部公
路總局臺北區監理所花蓮監理站97年1月3日所為之裁決處分（處
分案號：花監違字第裁44-P00000000號）聲明異議，本院裁定如
下：
    主  文
異議駁回。
    理  由
一、原處分意旨略以：異議人即受處分人（以下稱異議人）甲○
    ○於民國96年11月4日晚間22時46分許，駕駛車號U7-0468號
    自小客車，在花蓮市○○路與府前路口處設有燈光號誌管制
    之路口處闖紅燈，為警以異議人有違反道路交通管理處罰條
    例第53條第1 項之行為攔停當場舉發，乃依道路交通管理處
    罰條例第53條第1項、第63 條之規定，裁罰新臺幣（下同）
    2,700元，並記違規點數3點。
二、異議意旨略以：異議人當時係駕車由北往南方向行經花蓮市
    ○○路，行經上開路口時，伊係見到對向車道係綠燈才通過
    ，並未闖紅燈，且當時伊知後方有警車，不可能會違規闖紅
    燈交通，故不服原處分而聲明異議等語。
三、按汽車駕駛人，行經有燈光號誌管制之交岔路口闖紅燈者，
    處1,800元以上5,400元以下罰鍰，並記違規點數3 點，道路
    交通管理處罰條例第53條第1項、第63條第1項第3 款分別定
    有明文。訊據異議人固不否認有於前揭時、地行經上開路口
    ，然矢口否認有闖紅燈之行為。惟查：異議人於前述時、地
    ，確有闖紅燈之違規行為，經證人即當日執勤舉發本違規事
    件之花蓮縣警察局花蓮分局民意派出所警員乙○○於本院調
    查時到庭具結證述明確，質諸證人乙○○證稱：伊當時執交
    通稽查勤務，同警車共有4人，勤務時間係當日晚上7時到11
    時，當時警車在巡邏，行經中美路要往市區（北向南方向）
    ，在中美路與府前路口時，號誌燈為紅燈，異議人車輛在警
    車前方，異議人車輛有先停，但號誌尚為紅燈未變綠燈時，
    異議人的車即往前行駛，警車當時係停在異議人後面，發現
    異議人違規後，隨即鳴放警報器向前攔截舉發違規等語甚明
    ，而參以證人於舉發本件時，係執行交通稽查勤務，且恰在
    異議人車後，距離甚近，誤判可能性相當低，故證人上開證
    述目擊違規情形，顯有相當之可信性。又警員係代表國家執
    行道路交通安全與秩序之維護及違規行為之告發等公權力之
    公務員，其依法製單舉發違反道路交通管理處罰條例所列之
    違規事實，本質上為行政處分，係公務員基於職務上權力，
    依法就特定之具體事件所為具公法上效果之單方行政行為，
    自具一定之公信力。故除非有充份之事證足認該等執行公權
    力之公務員認知之事實有誤或有違法失職之情事，否則本院
    認為應以該管警員所認知之事實為可信，而採為判斷之依據
    。至異議人雖辯稱伊係綠燈才通過該路口，並未闖紅燈，但
    查，有關異議人當時駕車情形，質諸異議人先供稱：「我確
    實有先停，我是看到紅燈所以停下來，但我是看到綠燈時才
    過去，但我當時看到的是對向的號誌，因為我停第一輛車，
    我看不到我這車道的紅綠燈號誌，我看到的對向燈到底是中
    美路或是府前路我也不能確定，因為當時很晚了」等語，嗣
    又改稱：「（問：你行經舉發路口前是否有因紅燈而停在中
    美路路口，還是你的車道一直都是綠燈？）我記得我是沒有
    因為紅燈而停，我車速一直很慢，我是慢慢通過該路口，我
    記得我看到我對向號誌一直是綠燈」等語，關於其駕車行經
    該路口前，究係有無遇紅燈暫停一節，當庭所陳前後已有出
    入，已甚可疑，再參以證人乙○○提供之現場晚間照片及繪
    製之現場圖，該舉發路口係中美路與府前路與民德一街之多
    岔路口，而肇事路口對向車道即中美路南向北車道路口旁，
    係分設置二個不同時向之紅綠燈號誌，一個面向中美路、一
    個面向府前路，分別供中美路南向北車道及府前路車道使用
    ，而有關該路口相關號誌燈之時向，質諸證人乙○○證稱：
    「那邊是四叉路口，中美路如果是紅燈時，民德一街是綠燈
    ，府前路也是紅燈，民德一街是紅燈時，中美路是綠燈，府
    前路是紅燈。若府前路是綠燈，民德一街是紅燈，中美路也
    是紅燈。」等語，而參以卷附現場晚間照片，中美路雙向均
    紅燈時，設置在中美路南向北車道上之府前路號誌有為綠燈
    之狀況，另依參酌異議人自始自承當時伊並非看其行駛車道
    上之號誌，而係看對向中美路車道號誌，故本案亦不排除異
    議人當時可能係未注意誤將中美路對向設置之府前路紅綠燈
    號誌當為中美路之南向北號誌因而誤以中美路燈號轉為綠燈
    而闖紅燈直行等情，是縱異議人違規時主觀上未闖紅燈，然
    應係其未注意誤看號誌所致，綜上，本件異議人確有闖紅燈
    之行為無誤，是異議人於前述時、地，確有闖紅燈之違規事
    實，應堪認定。
四、綜上所述，本件異議人在上開時、地，行經有燈光號誌管制
    之交岔路口闖紅燈之違規事實，既屬明確，原處分機關依前
    揭道路交通管理處罰條例第53條第1項、第63條第1項第 3款
    規定逕行裁處異議人罰鍰2,700元並予記違規點數3點，核無
    違誤，本件異議人之異議為無理由，應予駁回。
據上論斷，應依道路交通案件處理辦法第19條，裁定如主文。
中    華    民    國    97    年    1     月    30    日
                  交通法庭    法  官  張嘉芬
上列正本證明與原本無異。
如對本裁定不服，應於送達後5 日內，向本院提出抗告狀（應抄
附繕本）。
中    華    民    國    97    年    1     月    31    日
                              書記官


司法院資訊處製作；財團法人民間司法改革基金會備份。
